臺北高等行政法院判決　　　　　　　　　　　　　　　九十三年度簡字第七一號
　　原　　　告　甲○○
　　送達代收人　陳祖德律師
　　被　　　告　臺北縣政府
　　代　表　人　蘇貞昌縣長）.
右當事人間因就業服務法事件，原告不服行政院勞工委員會中華民國九十二年七月二
十二日勞訴字第○九二○○三三六一六號訴願決定，提起行政訴訟。本院判決如左：
    主  文
原告之訴駁回。
訴訟費用由原告負擔。
　　事  實
原告非法容留逾期停留之印尼籍RITA（女，護照號碼：M429075）於家中，從事煮飯
、洗衣、掃地等家庭幫傭之工作，經被告所屬警察局三峽分局員警會同原告外甥黃榮
儀於九十二年二月二十五日十一時許當場查獲，原告違反就業服務法第四十四條規定
，被告爰依同法第六十三條第一項規定，於九十二年五月二日以北府勞動字第○九二
○三○一九九九號處分書處以罰鍰新台幣（下同）十五萬元，原告不服，提起訴願，
遭決定駁回，遂提起本件行政訴訟。茲摘敘兩造訴辯意旨如次：
甲、原告方面：
　壹、聲明：一、訴願決定及原處分均撤銷。
            二、訴訟費用由被告負擔。
　貳、陳述：
    一、按行政處分合法性之構成要件，原則上應由行政機關為客觀證明責任，易言
        之，行政機關應先就法律構成要件之待證事實負舉證之責。查就業服務法第
        四十四條之規定：「任何人不得非法容留外國人從事工作」，係指有非法容
        留外國人，且係使該外國人從事勞動工作者而言，然原告自始主張並無僱用
        印尼籍之女子RITA從事洗衣、煮飯等家庭幫傭工作，亦無給付伊任何工資，
        況所謂僱傭者，依民法第四百八十二條規定乃指「一方於一定或不定之期限
        內為他方服勞務，他方給付報酬之契約」，本件案發當天，係該名印尼女子
        罹患盲腸炎住院開刀，此有卷附之苗栗大千醫院之醫療費收據可稽。嗣因其
        為養病而暫住上開住址，此部分已經被告處以罰鍰一萬元在案，亦有收據可
        憑，但原告並未僱用RITA從事勞動工作亦未給付工資，而RITA在偵訊筆錄中
        訊以「你何時起住在『阿文』的家？居住期間在台從事何事？」，「我於二
        ○○二年十一月中旬居住在台北縣鶯歌鎮○○街十五巷六號居住，在『阿文
        』家中，都在住處煮飯、洗衣、掃地等家事工作，沒有外出工作」，「阿伯
        （指原告）有無與你同住台北縣鶯歌鎮○○街十五巷六號」，「我與（阿伯
        ）同住在一起，但不同房間，並無不法行為」等語。可見RITA並未受僱於原
        告之事實，更無從據以證明原告有容許外國人停留且從事勞務提供或工作事
        實之行為。
    二、詎被告未深入查證，遽謂原告於偵訊中坦承有非法容留印尼籍外國人RITA
        於其住處為從事洗衣、煮飯、掃地等家庭幫傭工作云云，顯與卷證資料不符
        ，又未舉證，原告究係何時容留？僱傭外國人從事何項工作？報酬若干? 竟
        依就業服務法第四十四條之規定科處罰鍰十五萬元，殊嫌率斷，原告尚難干
        服，為特狀請賜准如訴之聲明之判決。
乙、被告方面：
  壹、聲明：駁回原告之訴。
  貳、陳述：
    一、依就業服務法第四十四條規定：「任何人不得非法容留外國人從事工作」，
        且行政院勞工委員會九十一年九月十一日勞職外字第０九一０二０五六五五
        號令：就業服務法第四十四條規定，係指「自然人或法人」與外國人間雖無
        聘僱關係，但有未依本法及相關法令規定申請許可，即容許外國人停留於某
        處所為其從事勞務提供或工作事實之行為而言。
    二、原告稱其並無僱用外國人之事實，更無從據以證明原告有容許外國人停留且
        從事勞務提供或工作事實之行為。惟原告於偵訊筆錄稱「（該印尼女子是否
        有住在你家中？）該印尼女子住在我家是今年九十二年年初，正確日期我想
        不起來了，但該印尼籍女子已住在我家中兩個月左右」「（該逾期居留女子
        居住你家中，平日從事何事？）平時該女子都在家中沒有外出工作，自己料
        理三餐及自己做家事」；原告謂RITA是日因盲腸炎於苗栗大千醫院開刀，因
        而至住原告家中養病，但其所送大千醫院收據具名劉艾玲是誰？為何RITA
        接受偵訊時未提及？RITA反而於偵訊筆錄稱「（你何時起住在『阿文』的家
        ？居住期間在台從事何事？）我於二００二年十一月中旬居住在臺北縣鶯歌
        鎮○○街十五巷六號，居住在『阿文』家中，都在住處煮飯、洗衣、掃地等
        家事工作，沒有外出工作」「（『阿伯』甲○○有無與你同住臺北縣鶯歌鎮
        ○○街十五巷六號？）我與『阿伯』同住在一處，但不同房間，並無不法行
        為」「（你在台生活費是何人提供的？經濟來源為何？）目前警方查獲我逾
        期停留前至二００二年十一月中旬這段期間均是『阿伯』提供我經濟來源，
        每天新台幣貳佰元至伍佰元不等」。原告年歲八十餘，RITA與願告同住，又
        於其住處從事煮飯、洗衣、掃地等家事工作，且沒有外出工作，顯非原告所
        稱RITA係暫住其住處養病，故原告與RITA間雖無聘僱關係，但有未依本法及
        相關法令規定申請許可，即容許外國人停留於某處所為其從事勞務提供或工
        作事實之行為屬實。另RITA因逾期居留而遭受被告所屬警察局罰鍰，係針對
        RITA逾期居留乙事，與本案無關。
    三、綜上所述，原告所訴顯係誤解法令，非有理由，從而被告據依首揭規定處原
        告罰鍰新台幣十五萬元整並無違法或不當，請駁回原告之訴訟。
　　理  由
一、按「為保障國民工作權，聘僱外國人工作，不得妨礙本國人之就業機會、勞動條
    件、國民經濟發展及社會安定。」「任何人不得非法容留外國人從事工作。」「
    違反第四十四條．．．規定者，處新臺幣十五萬元以上七十五萬元以下罰鍰。」
    分別為九十一年一月二十一日修正公布之就業服務法第四十二條、第四十四條及
    第六十三條第一項所明定。次按行政院勞工委員會九十一年九月十一日勞職外字
    第０九一０二０五六五五號令：「就業服務法第四十四條規定，係指「自然人或
    法人」與外國人間雖無聘僱關係，但有未依本法及相關法令規定申請許可，即容
    許外國人停留於某處所為其從事勞務提供或工作事實之行為而言。」
二、原告主張：其並無僱用印尼籍之女子RITA從事洗衣、煮飯等家庭幫傭工作，亦無
    給付伊任何工資，本件案發當天，係該名印尼女子罹患盲腸炎住院開刀，此有卷
    附之苗栗大千醫院之醫療費收據可稽，嗣因其為養病而暫住上開住址，此部分已
    經被告處以罰鍰一萬元在案，亦有收據可憑，RITA在偵訊筆錄中之供述，並無受
    僱於原告之事實，更無從據以證明原告有容許外國人停留且從事勞務提供或工作
    之事實云云，惟查原告於三峽分局之訊問筆錄供稱：「問：該印尼女子是否有住
    在你家中？答：該印尼女子住在我家是今年九十二年年初，正確日期我想不起來
    了，但該印尼籍女子已住在我家中兩個月左右」「問：該逾期居留女子居住你家
    中，平日從事何事？答：平時該女子都在家中沒有外出工作，自己料理三餐及自
    己做家事」等語；而印尼籍外國人RITA於訊問筆錄亦供稱：「問：你何時起住在
    『阿文』的家？居住期間在台從事何事？答：我於二００二年十一月中旬居住在
    臺北縣鶯歌鎮○○街十五巷六號，居住在『阿文』家中，都在住處煮飯、洗衣、
    掃地等家事工作，沒有外出工作」「問：『阿伯』甲○○有無與你同住臺北縣鶯
    歌鎮○○街十五巷六號？答：我與『阿伯』同住在一處，但不同房間，並無不法
    行為」「問：你在台生活費是何人提供的？經濟來源為何？答：目前警方查獲我
    逾期停留前至二００二年十一月中旬這段期間均是『阿伯』提供我經濟來源，每
    天新台幣貳佰元至伍佰元不等」等語。由以上原告及RITA之供詞，足認RITA確有
    從事家庭幫傭之工作，且查原告高齡八十有餘，RITA願與原告同住，又於其住處
    從事煮飯、洗衣、掃地等家事工作，且沒有外出工作，原告雖謂RITA是日因盲腸
    炎於苗栗大千醫院開刀，因而至原告家中養病云云，但其所送大千醫院收據具名
    劉艾玲究係何人，原告並未交待，且該收據開立日期為九十一年九月十四日，當
    時RITA尚未至原告處居住，且距離本件查獲日已有五個多月，顯非原告所稱RITA
    係暫住其住處養病，原告主張顯與事實不符，核無可採。
三、查印尼籍外國人RITA因逾期停留而遭台北縣政府警察局裁處罰鍰一萬元，並已繳
    清一節，有該罰鍰收據一紙在卷可稽，足認RITA係非法居留之外國人，原告與
    RITA間雖無聘僱關係，惟卻容留該外國人於其住處從事家庭幫傭工作，顯已違反
    就業服務法第四十四條之規定，從而被告依同法第六十三條第一項規定裁處原告
    罰鍰十五萬元，經核並無違誤，訴願決定予以維持，亦無不合，原告仍執前詞訴
    請撤銷，為無理由，應予駁回。
四、本件適用簡易訴訟程序，故不經言詞辯論逕行判決。
據上論結，本件原告之訴為無理由，依行政訴訟法第二百三十三條第一項、第二百三
十六條、第九十八條第三項前段，判決如主文。
中　　　華　　　民　　　國　　九十三　　年　　　四　　　月　　　五　　　日
                                  臺北高等行政法院  第六庭
      　　　　　　　　　　　　　　　　　　　　      法　官　林樹埔
右為正本係照原本作成。
本件以訴訟事件所涉及之法律見解具有原則性者為限，始得於本判決送達後二十日
內向本院提出上訴狀並表明上訴理由，如已於本判決宣示後送達前提起上訴者，應
於判決送達後二十日內補具上訴理由（均按他造人數附繕本），且經最高行政法院
許可後方得上訴。
中　　　華　　　民　　　國　　九十三　　年　　　四　　　月　　　六　　　日
                                                    書記官  陳圓圓
